【裁判字號】    95,訴,7959
【裁判日期】    951011
【裁判案由】    給付報酬等
【裁判全文】
臺灣臺北地方法院民事判決              95年度訴字第7959號
原      告  甲○○
            遠健實業有限公司
上  一  人
法定代理人  乙○○
共      同
訴訟代理人  王一翰律師
被      告  向毅科技股份有限公司
法定代理人  丙○○
上列當事人間請求給付報酬等事件，本院於民國95年9月27日言
詞辯論終結，判決如下：
    主    文
被告應給付原告遠健實業有限公司新臺幣玖拾貳萬肆仟元，及自
民國九十五年九月十六日起至清償日止，按年息百分之五計算之
利息。
被告應給付原告甲○○新臺幣貳拾萬元，及自民國九十五年九月
十六日起至清償日止，按年息百分之五計算之利息。
訴訟費用由被告負擔。
本判決第一項於原告遠健實業有限公司以新臺幣拾萬捌仟元為
被告供擔保後，得假執行。但被告如以新臺幣玖拾貳萬肆仟元為
原告遠健實業有限公司預供擔保，得免為假執行。
本判決第二項得假執行。但被告如以新臺幣貳拾萬元為原告甲○
○預供擔保，得免為假執行。
    事  實  及  理  由
壹、程序方面：
    本件被告未於最後言詞辯論期日到場，核無民事訴訟法第38
    6條所列各款情形，爰依原告之聲請，由其一造辯論而為判
    決。
貳、實體方面：
一、原告起訴主張：被告向毅科技股份有限公司與原告遠健實業
    有限公司（下稱原告遠健公司）於民國94年11月29日簽訂不
    動產出售委託契約書（下稱系爭出售委託契約），約定由被
    告委託原告遠健公司代為銷售被告所有坐落台北縣新店市○
    ○路235巷123號8樓之4之房地（下稱系爭房地），委託銷售
    總價為新臺幣（下同）1,385萬元，且合意以系爭房地買賣
    成交價額之4%為原告遠健公司之服務報酬。嗣原告遠健公司
    旋覓得買主，惟被告卻藉故不履行系爭出售委託契約，原告
    遠健公司遂又於95年3月6日與被告簽訂和解書（下稱系爭和
    解書），約定自系爭和解書簽訂之日起1年內，被告仍同意
    由原告遠健公司負責仲介系爭房地買賣，在此1年之期間內
    ，如原告遠健公司將系爭房地依被告原訂條件售出，被告即
    應依前開系爭出售委託契約之約定，給付服務報酬予原告遠
    健公司；如被告違反此和解協議，原告遠健公司仍保有系爭
    出售委託契約之權利，並得向被告請求給付服務報酬。其後
    ，原告遠健公司於95年5月8日覓得原告甲○○出價1,540萬
    元欲買受系爭房地，原告甲○○復先行支付訂金20萬元，且
    由原告遠健公司代為收受，依民法第248條規定，被告與原
    告甲○○間就系爭房地之買賣契約，即推定其契約成立。原
    告遠健公司旋通知被告已覓得系爭房地買主情事，詎被告竟
    又反悔不欲出售系爭房地，雖經原告遠健公司多次請求被告
    履約，被告皆置之不理。是前開系爭房地之買賣契約既因可
    歸責於被告之事由，致不能履行，被告即應加倍返還所受訂
    金，計40萬元於原告甲○○，扣除現由原告遠健公司保管之
    20萬元後，被告尚應給付原告甲○○20萬元。又被告亦違反
    系爭和解書之約定，依約仍應給付原告遠健公司以系爭房地
    買賣成交價額4%計算之服務報酬，計61萬6千元（計算式：1
    ,540 萬元*4%=61萬6千元）；另因被告不履行渠公司與原告
    甲○○間系爭房地之買賣契約，致原告遠健公司受有無法自
    買主即原告甲○○方面取得服務報酬之損害，計30萬8千元
    （即系爭房地成交價額2%，算式：1,540萬元*2%=30萬8千元
    ），被告亦應負損害賠償之責。爰各依系爭和解書第1條、
    第5條、民法第249條第3項等規定起訴請求，並聲明：
    (一)被告應給付原告遠健公司92萬4千元，及自起訴狀繕本送
    達之翌日起（即95年9月16日）至清償日止，按年息5%計算
    之利息；(二)被告應給付原告甲○○20萬元，及自起訴狀繕本
    送達之翌日起（即95年9月16日）至清償日止，按年息5%計
    算之利息；(三)陳明願供擔保，請准宣告假執行。
二、被告抗辯：渠公司總務人員劉耀徽曾向原告遠健公司詢價，
    表示欲出售系爭房地，系爭出售委託契約上雖有渠公司之便
    章，然渠公司並未授權劉耀徽與原告遠健公司簽訂系爭出售
    委託契約，且渠公司亦未同意以1,385萬元為系爭房地之委
    託銷售總價。其後，因劉耀徽未看清楚系爭房地之委託銷售
    總價即逕與原告遠健公司簽約，渠公司副總劉端陽遂再於95
    年3月6日與原告遠健公司簽訂系爭和解書，渠公司同意系爭
    和解書所定內容。又系爭和解書第1條所謂「甲方（即被告
    ）之原訂條件」，係指以1,540萬元為系爭房地之委託銷售
    總價而言。另渠公司曾收受原告遠健公司通知已覓得系爭房
    地買主之律師函，惟當時渠公司已另與訴外人康翔公司洽談
    系爭房地之售價，嗣渠公司即於95年6月14日與康翔公司簽
    訂買賣契約，將系爭房地以1,580萬元之價格售予康翔公司
    。渠公司自行出售系爭房地，依系爭和解書約定，渠公司本
    應給付違約金5萬元予原告遠健公司，然因渠公司至95年8月
    31日始自康翔公司收受價金尾款，又忙於搬遷事宜，以致未
    即通知原告遠健公司系爭房地已另出售他人情事，亦迄未給
    付前開違約金予原告遠健公司云云。並聲明：(一)駁回原告之
    訴及其假執行之聲請；(二)如受不利之判決，願供擔保請准宣
    告免為假執行。
三、得心證之理由：
(一)、查本件原告起訴主張原告遠健公司與被告前於95年3月6日簽
    訂系爭和解書，其後，原告遠健公司依約於95年5月8日覓得
    原告甲○○出價1,540萬元買受系爭房地，並將上情以律師
    函通知被告，被告復已收受該律師函之事實，業據原告提出
    和解書、不動產購買意願書各1份、至遠法律事務所95年5月
    11日律師函2份等件為證（本院卷第6、7頁、第9至13頁參照
    ），且為被告所不爭執（本院卷第21頁反面、第22頁、第22
    頁反面參照），故上開原告主張之事實，自堪信為真實。
(二)、又原告主張被告違反系爭和解書之約定，依約仍應給付原告
    遠健公司以系爭房地買賣成交價額4%計算之服務報酬，暨賠
    償原告遠健公司無法取得買主即原告甲○○方面之服務報酬
    之損害等語；被告則辯稱系爭出售委託出售契約，為渠公司
    總務人員未經授權所簽訂，渠公司並未同意以1,385萬元之
    價格委託原告遠健公司出售系爭房地云云，並以前揭情辭置
    辯，是以，本件兩造主要之爭點即在於：系爭出售委託出售
    契約是否對被告發生效力？被告是否應依系爭和解書之約定
    ，給付服務報酬予原告遠健公司，並賠償原告遠健公司不能
    自原告甲○○取得服務報酬之損害？被告對原告甲○○是否
    應負加倍返還訂金之責？爰審究如下：
１、系爭出售委託契約之效力是否及於被告？
    被告辯稱系爭出售委託出售契約，為渠公司總務人員劉耀徽
    未經授權所訂，渠公司並未同意以1,385萬元之價格委託原
    告遠健公司出售系爭房地云云。惟查，被告對於系爭委託出
    售契約上被告公司大、小章之真正，並無爭執，又被告公司
    總務人員劉耀徽平常即有保管及使用被告公司大、小章之權
    限，劉耀徽曾與原告遠健公司洽訂系爭房地以1,540萬元之
    價格，委託原告遠健公司出售之契約一事，復為被告公司法
    定代理人丙○○所明知，此經被告公司法定代理人丙○○自
    承在卷可參（本院95年9月11日言詞辯論，第21頁反面參照
    ），劉耀徽既有使用被告公司大、小章之權限，被告公司法
    定代理人復明知劉耀徽與原告遠健公司洽商系爭房地委託出
    售事宜，堪認劉耀徽有權代表被告公司與原告遠健公司訂立
    系爭出售委託出售契約。嗣後，被告公司副總劉端陽復於95
    年3月6日與原告遠健公司，就系爭出售委託契約之履行爭議
    訂立系爭和解書，以及被告對於系爭和解書所約定之內容，
    亦表同意等事實，為兩造所不爭執，是縱使被告確未授權劉
    耀徽以1,385萬元之價格與原告遠健公司締約，然被告公司
    事後既同意系爭和解書各項約定內容，即已承認劉耀徽代表
    被告與原告遠健公司簽訂系爭出售委託出售契約，則依民法
    第115條規定，系爭委託出售契約之效力，應溯及自94年11
    月29日訂立時，對被告發生效力，被告於該契約有效存續期
    間內，均應受該契約所定條款之拘束。故辯稱渠公司並未授
    權劉耀徽訂立系爭出售委託契約云云，不足採信。
２、被告是否應依系爭和解書之約定，給付服務報酬予原告遠健
    公司，並賠償原告遠健公司不能自原告甲○○取得服務報酬
    之損害？
    系爭和解書第1條約定：「甲方（即被告）同意由乙方（即
    原告遠健公司）自本和解書簽訂日起一年內仲介前揭不動產
    （即系爭房地）之買賣，若乙方順利將前揭不動產依甲方之
    原訂條件售出者，甲方依原不動產出售委託契約書之約定計
    算方式給付仲介服務費予乙方。」（本院卷第6頁參照），
    故自系爭和解書簽訂之日起（即95年3月6日，系爭和解書誤
    載為「96年3月6日」）1年以內，如原告遠健公司依上開約
    定仲介出售系爭房地成功，被告依約即應給付仲介服務報酬
    予原告遠健公司。原告遠健公司係於95年5月8日覓得系爭房
    地之買主即原告甲○○，且原告甲○○願以1,540萬元之價
    格買受系爭房地，復先行簽發受款人為被告，面額為20萬元
    之定金支票交付原告遠健公司代收等情，業據原告提出甲○
    ○不動產買賣意願書及支票為證（本院卷第6、7頁參照），
    且原告遠健公司亦已於95年5月11日通知被告找到買主，有
    律師函在卷可憑（本院卷第9、10頁），而被告公司另洽他
    人購買系爭房地情事係於95年6月14日始簽約，此經被告自
    承，並提出契約原本核閱後發還（本院95年9月11日筆錄，
    本院卷第22頁），是被告自行將系爭房地正式簽約出售之時
    間係在原告遠健公司已成功將系爭房地按被告所定價格條件
    仲介出售之後，則依系爭和解書第1條之約定，被告即應依
    前揭系爭委託出售契約所定計算服務報酬之方式，即系爭房
    地買賣成交價額之4%，給付61萬6千元之服務報酬予原告遠
    健公司（計算式：1,540萬元*4%=61萬6千元）。又原告遠健
    公司因被告不履行渠公司與原告甲○○間系爭房地之買賣契
    約，致原告遠健公司受有無法自原告甲○○方面取得服務報
    酬之損害，依買賣契約第7條第2項約定，此部分所失利益應
    按買賣成交價額之2％計算為30萬8千元，是原告遠健公司請
    求此部分之所失利益，亦有理由，應予准許。
３、被告對原告甲○○是否應負加倍返還定金之責？
    按訂約當事人之一方，由他方受有定金時，推定其契約成立
    。又除當事人另有訂定外，契約因可歸責於受定金當事人之
    事由，致不能履行時，該當事人應加倍返還其所受之定金。
    民法第248條、第249條第3款分別定有明文。查原告遠健公
    司於95年5月8日已覓得系爭房地之買主即原告甲○○，且原
    告甲○○願以1,540萬元之價格買受系爭房地，復先行簽發
    受款人為被告，面額為20萬元之定金支票交付原告遠健公司
    代收，原告遠健公司已依約將系爭房地按被告所定價格條件
    仲介出售予原告甲○○等事實，均已如前述，是原告遠健公
    司既已為被告代收系爭房地買賣定金，依首揭民法規定，被
    告與原告甲○○間就系爭房地之買賣，即應推定其買賣契約
    成立。次查，被告已將系爭房地另行出售予原告甲○○以外
    之人，復已移轉占有予該他人，業據被告公司法定代理人自
    承在卷足參（本院卷第22頁參照），故被告與原告甲○○間
    就系爭房地之買賣契約，顯已陷於給付不能，且屬可歸責於
    債務人即被告之事由所致，是依上開民法第249條第3款規定
    ，被告應負加倍返還定金予原告甲○○之責。從而，原告甲
    ○○依上開民法規定，請求被告返還定金20萬元，即屬有據
    ，應予准許。
(三)、綜上所述，被告依兩造系爭和解書之約定，應給付服務報酬
    61萬6千元及所失利益30萬8千元予原告遠健公司；又被告依
    民法第249條第3款規定，亦應返還定金20萬元予原告甲○○
    ，從而，原告遠健公司、甲○○各依系爭和解書第1條、民
    法第249條第3款之約定，分別請求被告給付如主文所示之金
    額，及均自本件起訴狀繕本送達被告之翌日起（即95年9 月
    16日）至清償日止之法定遲延利息，為有理由，均應予准許
    。
四、本判決主文第2項，所命給付之金額未逾50萬元，應依職權
    宣告假執行。又兩造均陳明願供擔保，聲請宣告假執行及免
    為假執行，經核並無不合，茲分別酌定相當之擔保金額准許
    之。
、本件事證已臻明確，兩造其餘攻擊、防禦方法及所為之立證
    ，均核與判決之結果不生影響，爰不一一論述，併此敘明。
肆、結論：本件原告之訴為有理由，依民事訴訟法第385條第1項
    前段、第78條、第389條第1項第5款、第390條第2項、第392
    條第2項，判決如主文。
中    華    民    國    95    年    10    月    11    日
                  民事第六庭    法  官  楊晉佳
以上正本係照原本作成。
如不服本判決，應於送達後20日內依對造人數檢具繕本向本院提
出上訴狀上訴於臺灣高等法院。
中    華    民    國    95    年    10    月    11    日
                                書記官  朱俶伶


司法院資訊處製作；財團法人民間司法改革基金會備份。
